臺灣高等法院臺中分院刑事判決　　　　　　　　　　九十一年度上易字第六八五號
　　上　訴　人　臺灣臺中地方法院檢察署檢察官
　　被　　　告　丙○○
　　　　　　　　乙○○
右上訴人因被告等傷害等案件，不服臺灣臺中地方法院九十年度易字第一一八號，中
華民國九十一年三月八日第一審判決（起訴案號：臺灣臺中地方法院檢察署八十九年
度偵字第一二三０六號）提起上訴，本院判決如左：
    主      文
上訴駁回。
　　理      由
一、原審法院檢察署檢察官公訴意旨略以：被告丙○○係設於臺中市○○○路○段十
    八號「歐浦企業股份有限公司」之負責人。因認定告訴人即其前員工丁○○積欠
    其新台幣（下同）八百多萬元債務，雙方於臺灣苗栗地方法院民事訴訟審理中，
    約定於民國（下同）八十九年六月二十一日下午三時許，在臺中市○○路一七八
    號「孟嘗君茶坊」洽談解決債務糾紛，先是黃中偉到場，同日下午三時二十五分
    許，被告丙○○始帶同被告乙○○（原名：楊國輝）及一些不詳年籍、姓名之成
    年人之「兄弟」十多人到場，告訴人丁○○見被告丙○○、乙○○等人多勢眾，
    且被告丙○○並未依約請律師到場，告訴人丁○○心生畏懼，遂於同日下午三時
    四十分許向被告丙○○表示要離去，被告丙○○、乙○○及其等所帶來之十多人
    乃基於犯意之聯絡與行為之分擔，先由被告丙○○制止告訴人丁○○離開，表示
    要告訴人丁○○處理事情後才讓其離去等語，同時被告丙○○帶來之被告乙○○
    等十多人即持鋁棒將告訴人丁○○攔住，被告乙○○並下令動手毆打告訴人丁○○，逼令告訴人丁○○簽立汽車買賣契約書（車號為Ｘ五－八九九○號，賓士牌
    ，一九九四年份，Ｃ二八○型號，二七九九ＣＣ）、切結書，並扣留其身分證、
汽車行車執照，被告乙○○並恫稱：如不依其意思簽名，就不讓其離開等語，致
    告訴人丁○○受有顏面左顴部挫傷一乘一公分、背部挫傷二乘十公分及右上臂挫
    傷一乘五公分等傷害，而以加害告訴人丁○○生命、身體、自由之事恐嚇告訴人
    丁○○，致生危害於安全，並使告訴人丁○○行無義務之事，不得已而依被告丙○○、乙○○等人要求交給其等身分證、行車執照並簽立契約書、切結書交給被
    告丙○○後，於當日下午五時許始讓告訴人丁○○離去，因認被告丙○○、乙○○共同涉有刑法第二百七十七條第一項之傷害罪、第三百零四條之強制罪及第三
    百零五條之恐嚇危害安全罪嫌云云。
二、按犯罪事實應依證據認定之，無證據不得推定其犯罪事實，又不能證明被告犯罪
    或其行為不罰者，應諭知無罪之判決，刑事訴訟法第一百五十四條、第三百零一
    條第一項分別定有明文。而告訴人或自訴人之指訴，本以使被告受刑事訴追或處
    罰為目的，故其陳述是否與事實相符，自應調查其他證據，以資審認，苟其所為
    攻擊之詞，尚有瑕疵，則在此瑕疵未予究明以前，即不能遽採為斷罪之基礎，最
    高法院六十九年臺上字第一五三一號著有判例，可資參照。又認定犯罪事實，所
  憑之證據，雖不以直接證據為限，間接證據亦包括在內，然無論直接或間接證據
    ，其為訴訟上之證明，須於通常一般之人均不致於有所懷疑，而得確信其為真實
    之程度者，始得據之為有罪之認定，倘其證明尚未達到此一程度，而有合理性懷
    疑之存在時，即無從為有罪之認定，根據「罪證有疑，利於被告」之證據法則，
    即不得遽為不利於被告之認定，（最高法院著有七十六年臺上字第四九八六號判
    例可資參照）。又按犯罪事實之認定，應憑真實之證據，倘證據是否真實尚欠明
    顯，自難以擬制推測之方法，為其判斷之基礎，而認定犯罪事實之證據係指足以
    認定被告確有犯罪行為之積極證據而言，該項證據自須適合於被告犯罪事實之認
    定，始得採為斷罪資料，最高法院五十三年臺上字第六五六號、二十九年上字第
    三一０五號判例可資參照。
三、原審法院檢察署檢察官公訴意旨認被告丙○○、乙○○共同涉有刑法第二百七十
    七條第一項之傷害罪、第三百零四條之強制罪及第三百零五條之恐嚇危害安全罪
    嫌，無非以右揭事實，有告訴人丁○○之指訴，及有被害人丁○○之驗傷診斷書
    在卷可資佐證，並有被告丙○○扣留告訴人所有之身分證、切結書之贓物領據一
    紙附卷可稽為論據。本件訊據被告丙○○、乙○○均堅詞否認涉有上述犯行，辯
    稱：當天相約係談和解之事，告訴人希望以前開車輛過戶予丙○○，以換取丙○○撤銷對告訴人在臺灣臺中地方法院民事執行處之假扣押，伊等絕未教唆毆打丁○○、未制止其離去，亦未恐嚇危害其安全等語。經查：
１、告訴人丁○○於八十九年六月二十一日警詢時指訴：「我於八十九年六月二十一
    日下午十六時十分左右，在臺中市○○路一七八號孟嘗君茶坊二樓被四或五人毆
    打」（見臺灣臺中地方法院檢察署八十九年度偵字第一二三０六號偵查卷宗第十
    三頁），於原審審理時則指稱：「我被坐在我對面的人用右手徒手握拳打我的左
    臉頰靠近顴骨兩拳，被告楊國輝叫我處理一百萬元，同時有人拿鋁棒從後面打我
    右肩至左腰四下，我當時坐著，打我的人站在我右側」（見原審卷第三十一頁）
    ，告訴人於警訊時指訴遭四、五人打傷，於原審又稱被二人打傷，就其遭毆打人
    數前後指訴已有不符；且告訴人警訊時係指訴其係與被告丙○○約在孟嘗君茶坊
    ，遭毆打後被限制行動自由（見前揭偵查卷宗第十五頁），然在本院八十九年度
    重上字第一六九號給付票款事件，告訴人於上訴理由狀中卻稱：丙○○於八十九
    年六月二十一日夥同楊國輝等十多名兄弟將其強押至孟嘗君茶坊二樓（見原審卷
    第一三四頁），告訴人前後指訴其遭限制自由之情形亦大相逕庭；另外告訴人於
    警訊時指訴：「我於當時十五時四十分許我要離開，丙○○即說不要讓我離開等
    事情處理完後，才要讓我走」（見前揭偵查卷宗第十四頁），於原審則指稱：「
    我看到那麼多人，我要求離開，被告楊國輝不讓我離開，楊國輝要求對帳，被告
    丙○○坐在旁邊」（見原審卷第三十一頁），告訴人前後之指訴就當時情節之描
    述多所矛盾，其指訴已非無疑。且案發現場，當時並未見到發生爭吵及毆打告訴
    人丁○○等情，業據證人即案發時在場，當時與告訴人丁○○一同前往，且利害
    關係與告訴人丁○○一致之黃中偉，及證人即案發現場之臺中市○○路一七八號
    「孟嘗君茶坊」店東陳玉琴於警訊中證述明確（見前揭偵查卷宗第十七至二十頁
    ）。至告訴人丁○○指稱，證人黃中偉亦曾於九十年六月間遭押走，以致於其不
    敢說實話云云。亦經原審向臺中縣警察局烏日分局犁份派出所函查，經覆稱，於
    九十年六月十八日十一時許，有受理報案並前往處理，發現係被告丙○○等人與
    黃中偉催討債務，其等要私下處理，然並無押人情事等情，亦有該分局九十年十
    月十九日烏刑字第一二一○九號函、員警職務報告、員警工作紀錄簿各一份在卷
    足資佐證（見原審卷第一三九頁至第一四二頁），足證告訴人丁○○所指述之情
    不實。
２、告訴人丁○○所指述係遭持鋁棒毆打乙節，固據告訴人提出前揭診斷證明書為憑
    。然臺灣臺中地方法院檢察署檢察官向中國醫藥學院附設醫院函查八十九年六月
    二十一日告訴人至醫院急診時，告訴人之主訴為何？及傷勢是否可能為鋁棒造成
    ？中國醫藥學院附設醫院覆稱，病患丁○○於八十九年六月二十一日二十時四十
    一分許至院急診，主訴為被打以致受傷，臨床檢查發現有多處挫傷（如診斷書所
    描述），但無法判定何種物品造成等情，亦有該院八十九年八月九日院歷字第八
    九○八一六一○號函一份在卷可考（見前揭偵查卷宗第五十頁），自無從僅憑該
    診斷證明書驗證告訴人丁○○前揭係遭持鋁棒毆打之指述為真。又告訴人於本院
    調查時固提出被告丙○○與案外人陳汝玲之對話錄音帶及節錄譯文，被告丙○○
    亦自承確實通過這通電話（見本院卷第六十四頁）。然查，姑不論該錄音帶之證
    據能力如何？該錄音帶之內容大多係被告丙○○與案外人陳汝玲討論公司內部財
    務糾紛之問題，與本案並無直接關聯。案外人陳汝玲於節文中固曾提及：「事情
    好好處理，你為什麼叫人打丁○○？」，被告丙○○答：「丁○○自己跟人家言
    語衝突，人怎樣處理，要不是我擋，丁○○不知道什麼樣子」（見本院卷第四十
    頁），然被告丙○○前揭對話係於八十八年九月十五日錄音為告訴人在刑事聲請
    調查狀中所自承（見本院卷第三十四頁），而本件起訴之犯罪事實係發生在八十
    九年六月二十一日，是前揭錄音帶及節文中所指告訴人與人發生衝突乙事，自與
    本案毫無關聯，就本案之待證事實並無證明力可言。
３、告訴人丁○○因本件之民事糾紛應給付被告丙○○為負責人之「歐浦企業股份有
    限公司」陸佰萬元，亦經臺灣苗栗地方法院八十九年度訴字第一三○號及本院八
    十九年度重上字第一六九號判決，判處「歐浦企業股份有限公司」勝訴在案，此
    分別亦有各該民事判決書在卷可稽。且因前揭民事糾紛，債權人歐浦企業股份有
    限公司亦向臺灣臺中地方法院民事執行處提出對告訴人丁○○實施假扣押在案，
    亦經原審調閱臺灣臺中地方法院民事執行處八十九年度執全一字第三○四號假扣
    押卷宗查明無訛。是被告丙○○、乙○○所辯稱：當天相約係談和解之事，告訴
    人希望以前開車輛過戶予丙○○，以換取丙○○撤銷對告訴人在鈞院民事執行處
    之假扣押一節，尚堪採信。
４、告訴人丁○○亦自承案發當天，事後前開車輛被告丙○○、乙○○並未開走，係
    其自行駛離等情，核與被告丙○○、乙○○所供述相符。是衡諸常情，被告丙○○、乙○○茍有實施告訴人丁○○指述之犯行，為何竟未將該車輛一起扣押，著
    實啟人疑竇？另衡情，案發現場之台中市○○路一七八號「孟嘗君茶坊」係公眾
    得出入之場所，出入人員眾多，被告丙○○、乙○○何敢糾集如告訴人丁○○所
    指述之「一些不詳年籍、姓名之成年人之『兄弟』十多人」到場，且攜帶兇器之
    鋁棒公然將告訴人丁○○毆打，實難令人無疑？是以，告訴人丁○○之指訴前後
    情節不一，而當時在場之證人黃中偉、陳玉琴復於警訊時證稱：未親眼目睹被告
    丙○○、乙○○二人有何共同傷害、強制及恐嚇危害告訴人丁○○安全之行為，
    則縱使告訴人丁○○當晚有至中國醫藥學院附設醫院驗有診斷證明書所載傷害之
    事實，充其量，亦僅能認為告訴人丁○○受有如診斷證明書中所載傷勢之客觀事
    實而已，尚難遽此即推定該傷害即為被告丙○○、乙○○二人所為。
５、又告訴人於本院審理時聲請再傳訊證人，並願與證人對質。然查，證人黃中偉於
    警訊證稱：「（問：你們在交談時，有無發生不愉快之情形？）都沒有。大家都
    心平氣和在談。（問：那為何丁○○稱被丙○○教唆四、五人持鋁棒毆打成傷呢
    ？）沒有這回事，都是詹自己亂說的。（問：那為何丁○○持有傷單告丙○○傷
    害？）我可以確定詹當天沒有受傷‧‧‧沒有被毆打及被控制行動自由之情形，
    是詹（指丁○○）亂告」等語（詳見臺灣臺中地方法院檢察署八十九年度偵字第
    一二三○六號卷第十九頁）、陳玉琴於警訊中明確陳稱：「現場沒有發生打架之
    情形‧‧‧我可以很確定沒有人打架和有人受傷之情形」等語（詳見臺灣臺中地
    方法院檢察署八十九年度偵字第一二三○六號卷第十八頁）證人黃中偉、陳玉琴
    業已就案發情形，為完全一致之指證，本院認客觀上並無再予傳喚之必要，併此
    指明。
五、綜上所述，告訴人丁○○之指訴與前開在場證人之證述間既存有齟齬，告訴之情
    自不足採信，即尚難以有上開診斷證明書、告訴人丁○○簽立之汽車買賣契約書
    、切結書、身分證、汽車行車執照、錄音帶節文等及告訴人丁○○片面之指訴，
    即為被告丙○○、乙○○二人不利之認定。又刑事被告依法不負自證無罪之義務
    ，故在別無積極證據之情形下，自難違反刑事訴訟法第一百五十四條之規定，即
    推定被告丙○○、乙○○二人有何告訴人丁○○所指訴之犯行。從而，揆諸首揭
    法條規定及最高法院判例意旨，本件並無任何積極證據足資證明被告丙○○、乙○○二人有何公訴人所指訴之上開犯行，自難僅憑告訴人丁○○片面之指訴而入
    罪。此外，復查無其他確切證據，足認被告丙○○、乙○○二人有何上開犯行，
    不能證明被告丙○○、乙○○二人犯罪，自均應為無罪之諭知，原審諭知被告丙○○、乙○○二人無罪，核其認事用法並無違誤，應予維持。
四、原審法院檢察署檢察官上訴意旨以：原審判決據告訴人係事後自行駕車離去乙節
    ，據以質疑告訴人之指訴，然被告等係在教唆毆打告訴人，並脅迫告訴人簽下切
    結書、扣留身分證後，因認足使告訴人就範方讓告訴人離去，被告等未扣留該車
    輛，合乎常情，否則豈不自陷於罪證確鑿之境，原審認定之理由似有矛盾；且告
    訴人於其指訴被毆打當日即前往驗傷，並於當日晚上報警，在此短暫之時間內，
    似難認其指訴有作假之虞，且身分證係個人身分證明之重要文件，被告等扣留告
    訴人之身分證，不外方便其箝制告訴人，甚至直接將該自用小客車過戶，此尤證
    被告等確曾以暴力使告訴人就範等語，指摘原判決不當。然查，告訴人指訴其遭
    毆打及挾持、脅迫之情節前後多所矛盾，且與證人黃中偉、陳玉琴與警訊時證述
    之情節相左，其指訴不足採信，已如前述。且告訴人丁○○因民事糾紛應給付被
    告丙○○為負責人之「歐浦企業股份有限公司」六百萬元，既如前述，而被告丙○○係與告訴人為解決前揭債務，經協商後，同意以告訴人所有前揭自用小客車
    作為擔保，雙方約定八十九年六月三十日前先歸還三十萬元，其餘債務每月攤還
    ，並訂立汽車買賣契約書，約定若告訴人未遵期先償還三十萬元，則願將該車輛
    讓渡，被告丙○○並影印告訴人簽立之買賣合約書、切結書、委任切結書，交告
    訴人留存等情，除據被告丙○○於原審供述明確外（見原審卷第十六頁），並可
    由告訴人於檢察官偵查時曾提出買賣合約書、切結書、委任切結書影本乙節（見
    前揭偵查卷宗第二十四頁至第二十七頁），足證被告丙○○所言非虛。衡諸常情
    ，告訴人若果係遭被告等毆打及脅迫始簽立前揭買賣合約書，則被告豈有將前揭
    合約書影印交告訴人留存之理，原審以告訴人係事後自行駕車離去乙節，據以質
    疑告訴人之指訴，自無何理由矛盾之處。且告訴人留存身分證及汽車行車執照交
    被告丙○○收執，係便於被告丙○○於告訴人不依約清償三十萬元時，可將汽車
    過戶乙節，亦與一般車輛辦理過戶時之流程相符，上訴意旨以被告扣留告訴人之
    身分證即推論被告等曾以暴力使告訴人就範，尚有未洽。而前揭診斷證明書並不
    足以證明被告等確曾教唆他人以鋁棒毆打告訴人，已如前述，參諸證人黃中偉及
    陳玉琴警訊之證述，並被告二人堅決否認有傷害丁○○之情形下，亦無從以 上訴
    意旨所指告訴人於其指訴被毆打當日即前往驗傷，並於當日晚上報警，在此短暫
    之時間內，似難認其指訴有作假之虞，而為不利於被告二人之認定，綜上所述，
    原審法院檢察署檢察官右揭上訴指摘原審判決不當各節，均無理由，應予駁回。
據上論斷，應依刑事訴訟法第三百六十八條，判決如主文。
本案經檢察官甲○○到庭執行職務。
中      華      民      國　    九十一     年     六      月   二十六 　日
　                              臺灣高等法院臺中分院刑事第三庭
                                  　　審判長法  官　陳　朱  貴
                                  　　　　　法　官　劉　連　星
                                  　　　　　法　官  胡　忠　文
右正本證明與原本無異。
不得上訴。
　　　　　　　　　　　　　　　　　　　　　　書記官  許  美  惠
中      華      民      國　    九十一     年     六      月   二十七 　日
                                                                        Ｒ
